臺灣臺南地方法院刑事判決
110年度原簡上字第4號
上  訴  人  臺灣臺南地方檢察署檢察官
被      告  林東木


            魏肇宏



            洪志忠


            林宗億


上列上訴人因賭博案件，不服本院110年度原簡字第24號中華民
國110年7月30日第一審判決（聲請簡易處刑案號：臺灣臺南地方
檢察署110年度偵字第3474號），本院管轄之第二審合議庭判決
如下：
    主  文
上訴駁回。
    理  由
一、檢察官上訴意旨略以：對於本案之判決提起上訴者，其效力
    及於相關之沒收判決；對於沒收之判決提起上訴者，其效力
    不及於本案判決，刑事訴訟法第455條之27第1項定有明文，
    本件僅就沒收部分提起上訴；賭博係助長社會僥倖心理，原
    審已認定被告林東木等人構成聚眾賭博罪，竟未就犯罪所得
    、扣案賭客身上賭資宣告沒收，原審就此部分漏未諭知，亦
    未說明不予沒收之理由，認事用法尚嫌未洽，請將原判決撤
    銷，更為適當合法之判決等語。
二、上訴得對於判決之一部為之。對於判決之一部上訴者，其有
    關係之部分，視為亦已上訴。但有關係之部分為無罪、免訴
    或不受理者，不在此限。上訴得明示僅就判決之刑、沒收或
    保安處分一部為之，刑事訴訟法第348條定有明文。參考第3
    項之修正理由：為尊重當事人設定攻防之範圍，並減輕上訴
    審審理之負擔，容許上訴權人僅針對刑、沒收或保安處分一
    部提起上訴，其未表明上訴之認定犯罪事實部分，則不在第
    二審之審判範圍。如為數罪併罰之案件，亦得僅針對各罪之
    刑、沒收、保安處分或對併罰所定之應執行刑、沒收、保安
    處分，提起上訴，其效力不及於原審所認定之各犯罪事實，
    此部分犯罪事實不在上訴審審查範圍，爰增訂本條第3項，
    作為第2項之例外規定，以資適用。是即本案尚無刑事訴訟
    法348條第1項之適用，本件審理範圍僅止於沒收部分。
三、按不服地方法院之第一審判決而上訴者，應向管轄第二審之
    高等法院為之。第二審法院認為上訴有不合法律上之程式或
    法律上不應准許或其上訴權已經喪失之情形者，應以判決駁
    回之；但其情形可以補正而未經原審法院命其補正者，審判
    長應定期間先命補正，刑事訴訟法第361條第1項、第367條
    ，分別定有明文。再按沒收，除有特別規定者外，於裁判時
    併宣告之，刑法第40條第1項定有明文。次按判決之主文，
    係取捨證據、認定事實、適用法律之結果，以確認國家對被
    告犯罪事實之刑罰權存在與否及所論處之罪名、應科之刑罰
    等具體刑罰權之內容，是判決之實體確定力，僅發生於主文
    。若主文未記載，縱使於判決之事實或理由內已敘及，仍不
    生實質確定力，即不得認已判決，而屬漏未判決。此與判決
    主文及事實、理由不符之違背法令所指主文之記載與事實、
    理由之認定不相一致，其不一致於刑罰權對象之犯罪事實範
    圍同一性不生影響之情形有別。又業經起訴之犯罪事實，法
    院僅就其中一部分判決，若未經判決事項，與已判決部分，
    本應分別裁判，則法院疏未併同裁判，應屬漏判之補充判決
    問題，與已受請求之事項未予判決之違法情形不相適合。從
    而倘未經原審判決，僅得聲請原審法院補充判決，不得對之
    提起上訴（最高法院109年度臺上字第4263號判決意旨可參
    ）。　　
四、經查：本院110年度原簡字第24號刑事簡易判決，主文關於
    沒收部分記載「扣案之天九牌賭具(參拾貳張)壹副、天九牌
    (記出牌用)拾張、計時器壹個、天九牌桌布壹塊、骰子貳拾
    顆、夾子壹袋、橡皮筋壹袋、無線電參支、手機肆支、房屋
    租賃契約書壹本、大門鑰匙壹支、天九紙牌未開封貳盒均沒
    收。」，並未就檢察官上訴所指之「犯罪所得、賭資」加以
    諭知，另判決理由亦僅敘明「沒收：扣案之天九牌賭具(32
    張)1副、天九牌(記出牌用)10張、計時器1個、天九牌桌布1
    塊、骰子20顆、夾子1袋、橡皮筋1袋、無線電3支、手機4支
    、房屋租賃契約書1本、大門鑰匙1支、天九紙牌未開封2盒
    等情，為被告林東木所有，且供犯罪所用之物，應依刑法第
    38條第2項宣告沒收」，亦未就「犯罪所得、賭資」加以說
    明不予沒收之理由，此有前開判決附卷足參。是本案難認檢
    察官上訴書所載關於犯罪所得、扣案賭客身上賭資業經原審
    判決。
五、從而，本件檢察官之上訴，係對於未經原審判決之部分，提
    起上訴，依前揭說明，應認違背法律上之程式，且無從補正
    ，本件上訴為不合法，應予駁回，並不經言詞辯論為之。
據上論結，應依刑事訴訟法第455條之1第1項、第3項、第367條
、第362條前段、第372條，判決如主文。
本案經檢察官黃莉琄提起公訴、提起上訴。
中　　華　　民　　國　　110 　年　　11　　月　　22　　日
                  刑事第五庭    審判長法　官  鍾邦久
                                      法　官  林欣玲
                                      法　官  蔡奇秀
以上正本證明與原本無異。
不得上訴。
　　　　　　　　　　　　　　　　　　　書記官　張仕蕙
中　　華　　民　　國　　110 　年　　11　　月　　22　　日